【裁判字號】    99,上訴,1506
【裁判日期】    991029
【裁判案由】    妨害性自主
【裁判全文】
臺灣高等法院高雄分院刑事判決        99年度上訴字第1506號
上  訴  人
即  被  告  乙○○
選任辯護人  洪世崇律師
            許惠珠律師
上列上訴人因妨害性自主案件，不服臺灣高雄地方法院99年度訴
字第670 號中華民國99年7 月14日第一審判決（起訴案號：臺灣
高雄地方法院檢察署98年度偵字第32020 號），提起上訴，本院
判決如下：
    主  文
上訴駁回。
    事  實
一、乙○○於民國98年10月8 日20時許，與在電子遊戲場擔任開
    分員、認識約半年的友人代號0000-0000 號成年女子（以下
    簡稱甲○，76年2 月4 日生，真實姓名年籍詳卷密封）外出
    至餐廳用餐後，繼而至卡拉OK店唱歌喝酒，於翌日（9 日）
    凌晨2 時許，再轉往DISCO 店看秀喝酒，而同日9 日凌晨3
    時43分許，乙○○駕車載送甲○返回高雄市○○區住處大樓
    （真實地址詳卷密封），並要求進入甲○住處抽支香煙後再
    離開，經甲○同意，乙○○與甲○搭電梯至甲○住處並進屋
    抽煙後，起身向甲○道別行至大門，甲○隨行在後欲送其出
    門，詎乙○○竟基於強制性交之犯意，突然轉身以雙臂強力
    抱住甲○使甲○無法脫身，而強行將舌頭伸進甲○嘴巴內，
    再將甲○壓制在床上，強行將甲○之上衣及內衣拉至腰間，
    親吻甲○胸部、臉部，乙○○並邊親吻甲○邊脫去自己衣褲
    ，且試圖扯下甲○所穿運動長褲，違反甲○之意願與甲○為
    性交行為，乙○○業已著手強制性交之行為，惟因甲○一再
    哭泣、狂叫、推拒，乙○○受此心理壓力始停止後續之行為
    而未得逞，然仍造成甲○受有鎖骨紅腫、左胸前4 ×0.5 公
    分挫瘀傷之傷害。嗣乙○○穿回衣褲，於同日（9 日）凌晨
    4 時18分許，離開甲○住處，欲搭電梯離去，因未得甲○啟
    動電梯感應器而未果，乃於同日（9 日）凌晨4 時21分許走
    樓梯離開甲○住處大樓。甲○旋於同日（9 日）上午報警處
    理，經警於同日（9 日）上午11時30分許，在甲○上開住處
    扣得乙○○所遺留之大衛杜夫牌香煙盒1 個、打火機1 個及
    垃圾筒內之大衛杜夫牌煙蒂2 支。
二、案經甲○訴由高雄市政府警察局鹽埕分局移送臺灣高雄地方
    法院檢察署檢察官偵查起訴。
    理  由
壹、證據能力方面：
一、按被告以外之人於偵查中向檢察官所為陳述，除顯有不可信
    之情況者外，得為證據，刑事訴訟法第159 條之1 第2 項定
    有明文。經查，證人即告訴人甲○在檢察官偵查中所為之證
    述，性質上雖屬傳聞證據，惟係偵查中向檢察官所為之證述
    ，並經具結，且無顯有不可信之情況，衡諸上開規定，自具
    有證據能力。
二、按鑑定人由審判長、受命法官或檢察官就下列之人選任1 人
    或數人充之：一就鑑定事項有特別知識經驗者。二經政府機
    關委任有鑑定職務者；鑑定之經過及其結果，應命鑑定人以
    言詞或書面報告；法院或檢察官得囑託醫院、學校或其他相
    當之機關、團體為鑑定，或審查他人之鑑定，並準用第203
    條至第206 條之1 規定，刑事訴訟法第198 條、第206 條第
    1 項、第208 條第1 項分別定有明文。本件卷附內政部警政
    署刑事警察局鑑驗書，雖係被告以外之人於審判外之書面陳
    述，然內政部警政署刑事警察局係臺灣高雄地方法院檢察署
    之概括選任鑑定機關，從而，核之上開說明，是認該內政部
    警政署刑事警察局鑑驗書，為刑事訴訟法第159 條第1 項規
    定之例外情形，自具有證據能力。
三、按被告以外之人於審判外之言詞或書面陳述，除法律有規定
    者外，不得作為證據，惟經當事人於審判程序同意作為證據
    ，法院審酌該言詞陳述或書面陳述作成時之情況，認為適當
    者，亦得為證據；當事人於法院調查證據時，知有刑事訴訟
    法第159 條第1 項不得為證據之情形，而未於言詞辯論終結
    前聲明異議者，視為有前項之同意，同法第159 條第1 項及
    第159 條之5 分別定有明文。查本判決所引用據以認定犯罪
    事實存否之被告以外之人於審判外之其餘言詞或書面陳述，
    經本院於準備程序中詢問當事人、辯護人使其就證據能力之
    有無表示意見，均不爭執具有證據能力。嗣於審判期日，本
    院復依各該證據不同之性質，分以提示或告以要旨等法定調
    查方法逐一調查，並使當事人、辯護人表示意見，且亦查無
    法定證據取得禁止或證據使用禁止之情形，故認所引用各項
    證據資料，均具證據能力而得做為證據。
貳、實體部分：
一、訊據上訴人即被告乙○○（下稱被告）矢口否認有何強制性
    交犯行，辯稱：我雖於上開時、地有親吻告訴人甲○（下稱
    告訴人）及撫摸告訴人的胸部，但沒有強迫告訴人，是雙方
    自願的，我們是不由自主地互相擁抱、親吻、愛撫，雙方都
    是自行脫光上身衣物，中途告訴人去上廁所，出來後坐在床
    邊不發一語，我試著安慰告訴人，告訴人不講話要求我離開
    ，我尊重她就離開。我沒有感應器無法使用而回去按電鈴，
    按了2 聲，告訴人沒有回應，我就很從容地自行走樓梯下樓
    。案發後告訴人有透過自稱係告訴人男友之人，要我出面洽
    談以新臺幣（下同）50萬元和解，我認為我是遭到預謀陷害
    詐財云云。
  (一)上開事實，業經證人即告訴人甲○於警詢中證稱：98年10月
    8 日20時許，乙○○約我到「串門子餐廳」吃飯，之後於22
    時許，我們一起前往「竹卡拉OK」，到（翌日凌晨）2 時許
    ，又續攤到「巨星DISCO 」看秀喝酒，約3 時許結束，乙○
    ○就主動開車載我回家…，凌晨3 時43分許，我們就一起上
    樓到我租處，乙○○說要抽支煙再走，乙○○要離開，我送
    他到門口時，他就停下來，並轉身捉住我雙臂再親我並將舌
    頭伸進我嘴巴內約1 、2 秒，我就一直閃避及推開他，乙○
    ○就把我推到床上，動手把我細肩帶上衣及內衣往下扯，將
    我雙手拉住再用嘴巴親我乳房，我一直反抗他還是一直親並
    脫他自己衣服及褲子（已脫光），後來我一直哭及狂叫，告
    訴他請你不要這樣，請你馬上走，他才罷手等語（見警卷第
    8 至11頁）；於偵查中證稱：過程中他違反我意思，他有壓
    住我還拉扯我衣服，我一直用手推他，我也有出聲制止他，
    被告除違反意願親吻、撫摸我胸部外，有想要更進一步要發
    生性行為之意圖，因他的衣服有脫光。當時我衣服上半身已
    被他脫掉，他也有試著解開我褲子，我當天是穿長運動褲等
    語（見偵卷第4 至8 頁）；於原審審理中證稱：被告走到門
    口後，他就轉過身靠近我，把我壓在牆上，我就不斷掙扎、
    推他，之後他就將我往床上推，我們倒在床上，他一直要拉
    下我的衣服，他由上往下扯我的衣服到腰部那邊。我一直掙
    扎、哭，叫他不要這樣，然後將他推開，他將他的衣服全部
    脫光，他還有親我的胸口、臉頰。我一直哭叫他不要這樣，
    並表示要他離開，我將被告推開，叫他走，說我不想再看到
    他，…之後他就走了等語（見原審卷第23至25頁）。經核告
    訴人甲○就伊遭被告性侵害之過程及情節，迭於警詢、偵查
    及原審審理中指證詳盡，且前後一致，尚無矛盾歧異之處。
  (二)告訴人於98年10月9 日製作筆錄及經醫師驗傷時，受有鎖骨
    處一處紅腫傷、胸前4 公分×0.5 公分之挫瘀傷乙情，有職
    務報告1 份、告訴人於98年10月9 日製作警詢筆錄時經警員
    拍攝之照片2 張、高雄市立聯合醫院美術館院區98年10月9
    日受理疑似性侵害事件驗傷診斷書1 紙附卷可稽（見警卷34
    頁、偵卷之密封袋、原審卷第9 至11頁）。且告訴人左胸前
    挫瘀傷位在左胸部上方之部分，對照警卷34頁上方之告訴人
    傷勢照片與高雄市立聯合醫院美術館院區受理疑似性侵害事
    件驗傷診斷書描繪之左胸前4 公分×0.5 公分之挫瘀傷位置
    圖，核屬一致。另上開驗傷診斷書漏未記載告訴人鎖骨部位
    之傷勢，然告訴人鎖骨處確有紅腫傷一處乙節，有警卷34頁
    下方告訴人傷勢照片1 張可證，復經證人即拍攝告訴人身上
    傷勢之警員蒲欣恬於本院審理中證述：當天是我協助拍攝告
    訴人身上的傷勢，我自己也有查看告訴人的傷勢，告訴人受
    傷害情形是左胸有二道挫傷，我事先詢問告訴人當天的情形
    ，他說左胸、鎖骨下方有被抓傷，我也有看到些許紅腫的情
    況，類似被人抓過的痕跡，我就依告訴人的陳述，就受傷部
    位照相。我有查看被害人的傷勢，是新傷，是剛被抓傷的痕
    跡，有些許紅腫、瘀傷。案發當天，是先由其他警員陪同去
    驗傷，我拍照是在驗傷之後，診斷書對於鎖骨紅腫沒有記載
    ，但我拍照的時候，確實有發現鎖骨紅腫的情形等語（見本
    院卷第58至59頁），自堪以認定。又經警於98年10月9 日在
    告訴人住處扣得之煙蒂2 支（分別編號為1-1 、1-2 ），送
    至內政部警政署刑事警察局檢驗，結果為：「編號為1-1 、
    1-2 煙蒂，檢出同一男性DNA- STR型別，與乙○○DNA 型別
    相符」，亦有高雄市政府警察局刑案現場勘查採證物品清單
    、高雄市政府警察局鹽埕分局扣押筆錄暨扣押物品目錄表各
    1 份、現場勘查照片8 張、內政部警政署刑事警察局98年11
    月30日刑醫字第0980147985號鑑驗書1 份在卷可查（見偵卷
    第42頁、警卷第14至19頁、第26至29頁），且被告亦不否認
    於上開時地確有親吻、撫摸告訴人之行為。此外，復有卷附
    告訴人租屋處大樓監視錄影光碟擷取被告與告訴人進入大樓
    、共同搭乘電梯及被告單獨走樓梯下樓後經過大樓一樓櫃臺
    照片10張（見警卷第21至25頁）、及扣案大衛杜夫牌香煙盒
    1 個、打火機1 個可參，足證告訴人前開指證，應屬真實可
    信。
  (三)被告雖辯稱：當時我與告訴人都是自行脫掉上半身衣物，我
    只有留下內褲，我與甲○為親吻、撫摸等行為是不由自主、
    兩情相悅，整個接觸過程都很溫和云云。然此業經告訴人迭
    於警詢、偵查、原審及本院審理時均堅決否認在卷，且告訴
    人若係自願與被告為親吻、撫摸等行為，告訴人為何會受有
    上開傷勢？衡諸被告與告訴人年齡相距30歲，告訴人斯時已
    有交往中之男友，被告僅係告訴人所服務遊藝場之客戶，兩
    人平素交往並無男女之情，兩人於本案發生前亦未曾單獨出
    遊等情，告訴人應無可能自願與被告發生性關係。佐以告訴
    人係76年2 月出生，於案發當時年已22歲，應知悉誣指他人
    性侵害之嚴重性，且被告與告訴人素無恩怨，告訴人實無任
    意誣指被告性侵害之理。復參酌被告離開告訴人租屋處後，
    因無感應卡無法使用電梯，而按告訴人住處電鈴，然告訴人
    拒不回應，被告只好自行走樓梯下樓乙情，為被告與告訴人
    所一致供述（見警卷2 、9 頁），且有被告於98年10月9 日
    凌晨4時18 分在電梯內無法啟動電梯感應器、及同日凌晨4
    時21分走樓梯下至甲○住處大樓一樓之監視畫面擷取照片2
    張在卷足考（見警卷25頁），堪信為真，倘被告對告訴人所
    為上開親吻、撫摸行為確係兩情相悅下所為，則被告按電鈴
    請告訴人啟動電梯感應器時，告訴人應無拒絕回應之理。益
    徵被告上開辯解，核係事後飾卸之詞，並無可取。
  (四)被告復辯稱：我身體都沒有傷痕，足見並無暴力對待告訴人
    云云。惟查，告訴人於過程中雖有掙扎、反抗，然因女性力
    氣不足，及反抗之方式、施力角度等問題，於被告身上未留
    有傷勢，尚與常情無違，是被告縱於98年10月9 日至警局製
    作筆錄時身上並無傷痕，有被告臉部、手部、上半身照片共
    8 張在卷可證（見警卷第30至33頁），亦不足以推斷被告所
    為並未違反告訴人意願。又告訴人雖證稱：於反抗過程中應
    該有抓傷或踢傷被告，有撥被告的臉、有推被告，被告臉部
    或肩膀或胸口，應該有拉傷、抓傷等語（見偵卷第6 頁），
    然案發時事發突然，且告訴人亦無法肯定證述於反抗被告過
    程中確實造成被告受傷，是告訴人此部分有關被告可能受傷
    之證述實屬推測之詞，縱與被告實際未受傷之情形不合，亦
    不足動搖告訴人證詞之可信度，更難以此為有利於被告之認
    定。
  (五)被告又辯稱：案發後告訴人有透過自稱係她男友之人，要我
    出面洽談以50萬元和解，有被我錄音起來，我認為我係遭預
    謀陷害詐財云云。惟查，一般俗稱「仙人跳」之男女親密行
    為預謀陷害詐財，預謀者擇定詐財之對象類皆有下列條件：
    (1)有配偶或固定男女朋友者，(2)有穩定之工作及收入者，(3)
    有相當程度之社經地位者，(4)有相當程度之財富資產者。蓋
    預謀者設計男女親密行為之陷阱誘使所擇定詐財之對象陷入
    ，再以該被擇定詐財之對象害怕男女親密行為曝光後，將嚴
    重影響或危及其(1)與配偶或男女朋友間之關係，(2)穩定之工
    作及收入，(3)相當程度之社經地位之心態，而願意支付相當
    之金錢代價以求男女親密行為不要曝光。然就本案情形而言
    ，被告係高工畢業、無業、經濟狀況勉持、未婚等情，業據
    被告自承在卷，並有警詢筆錄受詢問人基本資料欄可稽（見
    警卷第1 至2 頁）。且被告與告訴人迄案發時認識業已半年
    ，此為被告與告訴人一致自承在卷，則告訴人對於被告之情
    況自有一定程度之瞭解，衡諸常情，告訴人自不可能擇定高
    工畢業、無業、經濟狀況勉持、未婚之被告為預謀陷害詐財
    之對象。參以案發當日係被告主動駕車送告訴人返回住處，
    亦係被告主動要求進入告訴人住處抽支香煙後再離開，告訴
    人均係被動同意被告上開要求，此亦與「仙人跳」之預謀陷
    害詐財者會預謀設計並主動製造男女親密行為之機會者有異
    。至事發後告訴人男友固有與被告電話聯繫通話，此有被告
    0000000000號及告訴人男友0000000000號之行動電話通聯紀
    錄各1 份在卷可稽（見偵卷第24至33頁、外放通聯紀錄卷）
    ，及被告所提供其與告訴人男友電話錄音光碟1 份可證，然
    經檢察官勘驗被告提供之錄音光碟顯示：告訴人男友係於電
    話中質問被告何以冒犯告訴人，並無提及和解金額等情，此
    有檢察官98年12月9 日勘驗筆錄及所附檢察事務官勘驗報告
    各1 份附卷可參（見偵卷第35至40頁、第43頁）。足認被告
    所辯係遭預謀陷害詐財云云，無所憑據，不足採信。
  (六)被告另辯稱：倘當時告訴人有反抗、狂叫，鄰居應會聽聞並
    前來搭救云云。惟查，案發當時告訴人雖住大樓，同樓層有
    其他住戶，案發過程中告訴人也有狂叫，然告訴人並非不間
    斷地一直狂叫，而是一直說不要這樣子，且有推擋被告乙節
    ，業據告訴人證述在卷（見本院卷第63至64頁），衡諸本案
    案發時間約為凌晨3 、4 時，正是一般人熟睡之時，職是，
    同樓層其他住戶在熟睡之中是否能聽得到告訴人之喊叫聲，
    尚有可疑。參以現今都市社會人情淡薄，絕大多數之人均不
    會插手他人之事，以免遭受不必要之牽扯及報復，是縱同樓
    層其他住戶或有聽聞告訴人之喊叫聲，然渠等並不瞭解喊叫
    聲所代表之意涵，究係有人遭受不法侵害？抑或僅係無意義
    之叫聲？且基於「各人自掃門前雪，莫管他人瓦上霜」之心
    態，同樓層其他住戶縱然發覺可能係有人遭受不法侵害，亦
    不見得會循聲前往搭救。從而，本件同樓層其他住戶是否有
    聽聞告訴人之喊叫聲並前往搭救，均與被告是否違反告訴人
    之意願而為強制性交之行為無關，自不得據此而為有利於被
    告之認定。
  (七)綜上所述，被告上開所辯均無可採，本件事證明確，被告犯
    行堪以認定。
二、按刑法上之猥褻罪，係指姦淫以外，足以興奮或滿足性慾之
    一切色情行為而言，若行為人意在姦淫，而已著手實行且已
    達於用強程度，縱令未達目的，仍應論以強姦未遂，不得論
    以猥褻（最高法院63年台上字第2235號判例意旨參照）；又
    凡本於姦淫之意思而施用強暴、脅迫之手段者，即使姦淫尚
    未開始，仍不得謂非著手強姦，原判決既認定上訴人圖姦某
    氏而掩住其口，挾持其脅肋，使不得聲張掙脫，則其強姦行
    為，自屬已經著手（最高法院29年上字第2103號判例意旨參
    照）。本件被告違反告訴人意願，壓制告訴人在床，強行親
    吻告訴人臉部及嘴、胸部，以手撫摸告訴人，且已脫去自己
    身上衣褲，復褪去告訴人上半身衣物，並嘗試拉扯告訴人所
    穿長褲，明顯意在與告訴人為性交無疑。是核被告所為，係
    犯刑法第221 條第2 項、第1 項之強制性交未遂罪。被告基
    於強制性交犯意，違反告訴人意願，強行撫摸、親吻告訴人
    之強制猥褻行為，係被告強制性交犯意下所為性交之階段行
    為，為性交行為所吸收，不另論罪。告訴人雖因上揭被告犯
    行致受有鎖骨紅腫、胸前4 ×0.5 公分挫瘀傷之傷害，然此
    部分為被告強制性交所施強暴行為當然發生之結果，殊難推
    定被告另有傷害之故意，爰不另論以傷害罪（最高法院51年
    台上字第588 號判例意旨參照）。被告已著手於強制性交犯
    行，然因告訴人之反抗、哭泣、狂叫，而受此心理壓力始停
    止而未得逞，係屬障礙未遂（普通未遂），並非中止未遂，
    爰依刑法第25條第2 項規定，按既遂犯之刑減輕之。
三、原審以被告罪證明確，因而依刑法第221 條第2 項、第1 項
    、第25條規定，審酌被告與告訴人係舊識，竟不顧情誼，為
    逞一己之私慾對告訴人強制性交未遂，對告訴人身體造成傷
    害，並戕害告訴人心靈，影響告訴人身心靈健康非微，於法
    院審理中否認犯行，未賠償告訴人損失，犯罪後態度欠佳，
    惟考量被告並無犯罪前科，有臺灣高等法院被告前案紀錄表
    在卷可稽，並考量其犯罪之情節、手段等一切情狀，因而量
    處有期徒刑1 年8 月，並敘明扣案香菸2 支，業因鑑驗而滅
    失，扣案之大衛杜夫牌香煙盒1 個、打火機1 個，雖為被告
    所有之物，然非被告犯本案犯罪所用之物，不予宣告沒收。
    經核原判決認事用法均無違誤，量刑亦稱允當，被告上訴意
    旨否認犯罪，而指摘原判決不當，為無理由，應予駁回。
據上論結，應依刑事訴訟法第368 條，判決如主文。
本案經檢察官陳國全到庭執行職務。
中    華    民    國    99    年    10    月    29    日
                  刑事第九庭    審判長法  官  莊秋桃
                                      法  官  范惠瑩
                                      法  官  孫啟強
以上正本證明與原本無異。
如不服本判決應於收受本判決後10日內向本院提出上訴書狀，其
未敘述上訴理由者，並得於提起上訴後10日內向本院補提理由書
狀（均須按他造當事人之人數附繕本）「切勿逕送上級法院」。
中    華    民    國    99    年    10    月    29    日
                                      書記官  劉鴻瑛

附錄本件判決論罪科刑法條：
刑法第221 條：
對於男女以強暴、脅迫、恐嚇、催眠術或其他違反其意願之方法
而為性交者，處3 年以上10 年以下有期徒刑。
前項之未遂犯罰之。

司法院資訊處製作；財團法人民間司法改革基金會備份。
